臺灣臺南地方法院民事裁定　九十三年度聲字第一四一六號
　　聲　請　人　子○○
　　　　　　　　丑○○
　　　　　　　　癸○○
　　　　　　　　庚○○
　　　　　　　　戊○○
　　　　　　　　寅○○
　　法定代理人　乙○○
　　共　　　同
　　代　理　人　甲○○
　　相　對　人　丁○○
　　　　　　　　丙○○
　　　　　　　　己○○
　　　　　　　　壬○○
　　　　　　　　辛○○
右當事人間聲請發還擔保金事件，本院裁定如左：
    主      文
聲請駁回。
聲請程序費用由聲請人負擔。
    理      由
一、按返還擔保金，依民事訴訟法第一百零六條準用第一百零四條第一項之規定，須
    符合應供擔保之原因消滅者；供擔保人證明受擔保利益人同意返還；或訴訟終結
    後供擔保人證明已定二十日以上之期間催告受擔保利益人行使權利而未行使者等
    三要件，法院始得裁定返還擔保金。又所謂應供擔保原因消滅，在撤銷假扣押提
    供反擔保之場合，係指債權人無損害之發生，或債務人本案勝訴確定，或債務人
    已賠償債權人所生之損害（最高法院八十三年度台抗字第五三五號意旨參照）。
    上開裁定雖針對撤銷假扣押提供反擔保情形，予以論述，惟由其意旨可知，是否
    屬於應供擔保原因消滅，應探究提供擔保之目的何在。
二、本件聲請意旨略以：聲請人與相對人間因給付補償金事件，聲請人前遵本院八十
    九年度聲字第四二四號民事裁定，為停止執行而提供新台幣肆拾玖萬仟捌佰伍
    拾貳元為擔保金，並以本院八十九年度存字第一六四六號提存事件提存在案。茲
    因聲請人為停止執行而提起之異議之訴業已撤回，且上開提存之擔保金亦於執行
    程序中分配完畢，尚有餘款一萬一千八百六十八元應歸還聲請人，上情顯屬應供
    擔保原因消滅之情形，為此聲請返還剩餘之擔保金等語。
三、查聲請人主張上開事實，業據提出八十九年度存字第一六四六號提存書、八十九
    年度聲字第四二四號裁定、八十八年執慎字第一八七一二號函及本院提存所函為
    憑，且與本院調閱上開執行卷宗、提存卷宗及停止執行卷宗核閱屬實，可信為真
    正。惟由本院調閱上開卷宗可知，相對人係持確定判決為執行名義，對聲請人提
    出強制執行之聲請（八十八年度執字第一八七一二號），聲請人唯恐其權益於執
    行程序中受損，乃對相對人提起債務人異議之訴及提出停止執行聲請，並由本院
    裁定（八十九年度聲字第四二四號）准許聲請人提供擔保而停止執行程序。由上
    開過程可知，聲請人提供之擔保金，係為擔保相對人應停止執行所可能受到之損
    害。因此，聲請人對於債務人提起之債務人異議之訴，事後雖已撤回，執行程序
    亦因此續行執行，然相對人因聲請人提供擔保金而停止執行時，其是否因停止執
    行而受損害之原因業已發生。聲請人於此之際，欲取回擔保金，僅能定期催告受
    擔保權利人行使權利，於受擔保權利人逾期不行使權利時，始能聲請返還，而非
    屬於應擔保原因消滅之情形。
四、至於聲請人撤回債務人異議之訴後，由本院執行處續行執行時，且相對人以聲請
    人提供之擔保金為執行標的而予執行，執行後僅剩餘新台幣（下同）一萬一千八
    百六十八元。然因上開執行程序與聲請人提供擔保之原因並無關連，故該執行結
    果僅影響相對人事後如因停止執行而受損害時，所受損害能否由剩餘之擔保金獲
    得滿足。聲請人認為上情屬於應供擔保原因消滅情形，而聲請本院返還剩餘之擔
    保金，應有誤會。從而，聲請人提起本件聲請，於法未合，不予准許。
五、依民事訴訟法第九十五條裁定如主文。
中　　　華　　　民　　　國　　九十三　　年　　十二　　月　　　一　　　日
                                  台灣台南地方法院民事第四庭
~B法　　　官　許蕙蘭
右正本證明與原本無異。
如不服本裁定應於送達後十日內向本院提出抗告狀，並應繳納抗告裁判費新台幣一千
元。
中　　　華　　　民　　　國　　九十三　　年　　十二　　月　　　一　　　日
~B法院書記官　鄭吉裕
